【裁判字號】    99,交抗,1187
【裁判日期】    990521
【裁判案由】    違反道路交通管理處罰條例
【裁判全文】
臺灣高等法院交通事件裁定            99年度交抗字第1187號
抗  告  人
即受處分人  甲○○
上列抗告人因違反道路交通管理處罰條例案件，不服臺灣新竹地
方法院於民國99年4月30日所為裁定（99年度交聲字第213號），
提起抗告，本院裁定如下：
    主  文
抗告駁回。
    理  由
一、原裁定以原處分意旨：異議人即受處分人甲○○於民國97年
    11月5日下午3時29分許，騎乘車號MXI-875號重機車，行經
    新竹縣竹北市縣○○路，因紅燈右轉違規，經新竹縣警察局
    竹北分局警備隊警員馬建源填掣竹縣警交字第E00000000號
    舉發違反道路交通管理事件通知單（下稱違規通知單），惟
    違規事實欄填載不依標誌、標線號誌指示轉彎，原處分機關
    於98年9月9日依道路交通管理處罰條例第48條第1項第2款規
    定，以竹監營字第裁50-E00000000號裁決書裁處異議人罰鍰
    新台幣（下同）1,800元，並依同條例第63條第1項（裁決書
    漏載第1款）規定記違規點數1點，異議人不服提出陳述，原
    處分機關函請舉發單位查明後，認異議人於違規通知單所載
    時間地點紅燈右轉之行為明確，惟員警誤繕違規事實及援用
    法條，乃撤銷前98年9月9日掣開之竹監營字第裁50-E000000
    00號裁決書，於98年12月16日以異議人駕車行經有燈光號誌
    管制之交岔路口紅燈右轉之違規行為，依道路交通管理處罰
    條例第53條第2項規定，以竹監營字第裁50-E00000000號裁
    決書裁處異議人罰鍰1,200元，並依同條例第63條第1項（裁
    決書漏載第3款）之規定記違規點數3點。及聲明異議意旨以
    原處分機關裁處異議人罰鍰1,800元，是紅燈右轉罰款600元
    的3倍，並以異議人申覆逾期為由而駁回，然異議人於97年1
    1月20日因紅燈右轉而遭到開單，但回家一看罰單所載違規
    事項並不是紅燈右轉，因而提出申覆，原處分機關於98年10
    月19日以竹監營字第0982601124號函竹北分局原掣開罰單之
    馬姓警員查明實情見復，該馬姓警員已轉調土城分局，因此
    土城分局以北縣警土交申字第0980041668號函見復，該函說
    明中二、（惟員警誤繕違規事實及援用法條，爰請貴所更正
    ），原處分機關接到土城分局回函後，以竹監營字第098360
    1407號函撤銷竹監營字第E00000000號裁決書。依行政程序
    法第111條第7項，行政處分有重大明顯之瑕疵者，無效，同
    法第110條後段，無效之行政處分自始不生效力，法律規定
    至為明確，原任職於竹北分局之馬姓警員所製開之竹縣警交
    字第E0000000 0號罰單之效力，因其自承錯誤，乃請求更正
    ，依行政程序法規定自始不生效力至明，而原處分機關於伊
    對馬姓警員所製開之罰單提出申覆，認為異議人已逾期，因
    此裁定重罰2倍；然罰單因自始不生效力，自無逾期之情事
    ，且異議人已年過70，無業、無收入，只靠老人年金過活，
    縱然只差600元，仍感浪費，無法接受，請不要官官相護，
    行公義之舉，以昭公允，為此聲明異議云云。經查：異議人
    於上開時間騎乘車號MXI-875號重機車行經上開地點時，有
    紅燈右轉之違規行為，經員警攔停當場舉發，雖違規通知單
    之違規事實及舉發違反法條記載有誤，然原處分機關查明後
    ，重行依道路交通管理處罰條例第53條第2項規定裁處罰鍰1
    ,200元，並依同條例第63條第1項第3款規定記違規點數3點
    ，該裁決書經原處分機關向新竹縣竹北市○○○路2013巷32
    號異議人之住處送達，異議人於98年12月21日親收，有上開
    裁決書、原處分機關送達證書、個人基本資料查詢系統、異
    議狀（見其上所載之異議人地址）可稽，本件異議期間為20
    日，此觀裁決書下方記載「受處分人不服處罰者，得於接到
    裁決書之翌日起20日內，以司法狀紙提出聲明異議，載明裁
    決日期、字號及理由，交由本（新竹區監理所）所轉送管轄
    地方法院」等字句甚明，且異議人住處與受理異議之原處分
    機關之地址（新竹縣新埔鎮○○路○段58號）同在新竹縣境
    內，無在途期間，從而，異議人最遲應於99年1月11日向原
    處分機關聲明異議（計算20日之末日99年1月10日係星期日
    ，應以次日代之），然本件異議人遲至99年4月6日始具狀聲
    明異議，有異議人提出之異議狀上蓋有法院收狀日期章戳在
    卷可按，是異議人之聲明異議已逾道路交通管理處罰條例第
    87條第1項所定之20日不變期間，異議顯不合法律上之程式
    ，且無從補正，應予駁回。
二、抗告意旨略以：抗告人於97年11月20日因違規紅燈右轉遭到
    開單處罰，但抗告人回家一看罰單所載違規事由並不是紅燈
    右轉，因而申覆，原處分機關於98年10月19日以竹監營字第
    0982601124號函竹北分局原開單之馬姓警員查明實情見復，
    馬姓警員已轉調土城分局，因此土城分局以北縣警土交申字
    第0980041668號函見復，該函說明中二、（惟員警誤繕違規
    事實及援用法條，爰請貴所更正），原處分機關於接到土城
    分局回函後，以竹監營字第0983601407號函撤銷竹監營字第
    E00000000號裁決書。依行政程序法第111條第7項，行政處
    分有重大明顯之瑕疵者，無效，同法第110條後段，無效之
    行政處分自始不生效力，法律規定甚明，原任職於竹北分局
    之馬姓警員所掣開之竹縣警交字第E00000000號罰單之效力
    ，因其自承錯誤，並請求更正，依行政程序法當然自始不生
    效力，原處分機關就抗告人對馬姓警員所掣開罰單所犯法條
    提出申覆，竟認已逾期，因此裁定重罰2倍，然該罰單自始
    不生效力，因而並無逾期之情事，抗告人已年過70，且無業
    、無收入，只靠老人年金過活，縱然只差600元，仍感浪費
    ，無法接受，請不要官官相護，行公義之舉，以昭公允云云
    。
三、按受處分人不服道路交通管理處罰條例第8條所定主管機關
    所為之處罰者，得於接到裁決書之翌日起20日內，向管轄地
    方法院聲明異議；交通法庭認聲明異議不合法律上之程式，
    且其不合法律上之程式無從補正者，應以裁定駁回之。道路
    交通管理處罰條例第87條第1項、道路交通案件處理辦法第1
    8條前段定有明文，是受處分人依法應於規定期間內向法院
    聲明異議，倘其逾期始行提出異議者，於法不合，法院應裁
    定駁回。查本件原處分機關以竹監營字第裁50-E00000000號
    裁決處分，裁決書於98年12月21日送達抗告人即受處分人甲
    ○○之新竹縣竹北市○○○路2013巷32號住所，由抗告人收
    受，有上開裁決書、原處分機關送達證書、個人基本資料查
    詢系統、異議狀（其上載有異議人地址）在卷可稽。抗告人
    如對原處分機關之裁決不服，其20日之合法異議期間應自98
    年12月22日（即收受裁決書之翌日）起算至99年1月11日止
    （計算20日之末日為99年1月10日係星期日，以次日代之）
    向原處分機關聲明異議，惟抗告人遲至99年4月6日始聲明異
    議，有該聲明異議狀及收狀戳記可佐，抗告人亦自承已超過
    20日之異議期間，是抗告人之聲明異議既已逾法律所定之異
    議期間，原審因認抗告人之聲明異議不合法律上程式，駁回
    異議，揆諸前揭規定，並無不合，故本件抗告為無理由，應
    予駁回。
四、依道路交通管理處罰條例第89條，道路交通事件處理辦法第
    26條、刑事訴訟法第412條前段，裁定如主文。
中    華    民    國    99    年    5    月    21     日
                  刑事第二十三庭  審判長法  官  許宗和
                                        法  官  林海祥
                                        法  官  潘進柳
以上正本證明與原本無異。
不得再抗告。
                                        書記官  任正人
中    華    民    國    99    年    5     月    24    日

司法院資訊處製作；財團法人民間司法改革基金會備份。
